【裁判字號】    98,審訴,3966
【裁判日期】    981006
【裁判案由】    清償借款
【裁判全文】
臺灣臺北地方法院民事判決            98年度審訴字第3966號
原      告  永豐商業銀行股份有限公司
法定代理人  丙○○
訴訟代理人  乙○○
被      告  丁○○
            甲○○
上列當事人間請求清償借款事件，本院於民國98年9月22日言詞
辯論終結，判決如下：
    主  文
被告丁○○應給付原告新台幣玖拾柒萬伍仟伍佰陸拾伍元，及自
民國九十七年七月五日起至清償日止，按年息百分之三點一計算
之利息，並自民國九十七年七月五日起至清償日止，按上開利率
百分之二十計付違約金。如對其財產為強制執行而無效果或不足
時，由被告甲○○給付之。
被告應連帶給付原告新台幣貳拾伍萬玖仟參佰陸拾柒元，及自民
國九十七年七月五日起至清償日止，按年息百分之八點四計算之
利息，並自民國九十七年七月五日起至清償日止，按上開利率百
分之二十計付違約金。
被告應連帶給付原告新台幣肆拾參萬壹仟參佰伍拾玖元，及自民
國九十七年七月五日起至清償日止，按年息百分之四點二計算之
利息，並自民國九十七年七月五日起至清償日止，按上開利率百
分之二十計付違約金。
訴訟費用新台幣壹萬零參佰肆拾伍元由被告丁○○負擔，如對其
財產為強制執行而無效果或不足時，由被告甲○○負擔；其餘新
台幣柒仟參佰參拾捌元由被告連帶負擔。
本判決主文第一項於原告以新台幣參拾參萬元為被告丁○○供擔
保後，得假執行。
本判決主文第二項於原告以新台幣玖萬元為被告供擔保後，得假
執行。
本判決主文第三項於原告以新台幣壹拾伍萬元為被告供擔保後，
得假執行。
    事實及理由
甲、程序方面：
一、按當事人得以合意定第一審管轄法院。但以關於由一定法律
    關係而生之訴訟為限。前項合意，應以文書證之，民事訴訟
    法第24條定有明文。本件依兩造所簽之約定書第13條約定，
    兩造合意以原告總行所在地之地方法院為第一審管轄法院，
    而原告總行位於「臺北市○○○路 ○段36號」，屬本院管轄
    範圍，故原告向本院提起本件清償借款之訴，核與首揭規定
    ，尚無不合，本院就本件清償借款之訴自有管轄權，合先敘
    明。
二、本件被告均未於言詞辯論期日到場，核無民事訴訟法第 386
    條各款所列情形，應依原告之聲請，由其一造辯論而為判決
    。
三、按請求將來給付之訴，以有預為請求之必要者為限，得提起
    之，民事訴訟法第246條定有明文。查本件原告就如主文第1
    項所示借款部分，其主張被告甲○○對該借款債務負一般保
    證責任，依民法第 745條規定，保證人於債權人未就主債務
    人之財產強制執行而無效果前，對於債權人得拒絕清償，而
    原告復稱對於主債務人即被告丁○○之財產已聲請臺灣板橋
    地方法院進行強制執行，拍賣被告丁○○之抵押物，並經臺
    灣板橋地方法院板院 96年度執字第72477號拍定，並取得分
    配款新台幣（下同）3,398,731元，經依約抵充執行費38,18
    7元及下列三筆借款至民國97年7月4日止之利息222,469元、
    違約金 31,026元，及其中第一筆借款本金1,855,710元、第
    二筆借款本金447,462元、第三筆借款本金803,877元後，仍
    不足清償全部債務，則原告主張就三筆借款本金 1,666,291
    元及其利息、違約金部分有對一般保證人即被告甲○○預為
    請求之必要，尚屬有據，自應准許之。
乙、實體方面：
一、原告起訴主張：被告丁○○於民國94年11月18日邀同被告甲
    ○○於新台幣（下同） 3,000,000元之範圍內為向台北國際
    商業銀行股份有限公司（下稱台北國際商銀）借款之一般保
    證人，並於94年11月18日向台北國際商銀借款 3,000,000元
    （下稱第一筆借款），借款期間自 94年11月23日起至114年
    11月23日止，約定利息前24期按借款人定儲利率指數加碼年
    息 0.88%機動計息，第25期起按借款人定儲利率指數加碼年
    息1.14%機動計息，自借款日起，以一個月為一期，共分240
    期，本息平均攤還。嗣被告丁○○於94年11月18日邀同被告
    甲○○為連帶保證人向原告借款2筆，分別為：(一)850,000元
    （下稱第二筆借款），借款期間自 94年11月23日起至101年
    11月23日止，約定利息前24期按借款人定儲利率指數加碼年
    息6.18%機動計息，第 25期起按借款人定儲利率指數加碼年
    息6.44%機動計息，自借款日起，以一個月為一期，共分240
    期，本息平均攤還。(二) 1,300,000元（下稱第三筆借款），
    借款期間自 94年11月23日起至101年11月23日止，約定利息
    前24期按借款人定儲利率指數加碼年息 1.98%機動計息，第
    25期起按借款人定儲利率指數加碼年息 2.24%機動計息，自
    借款日起，以一個月為一期，共分 240期，本息平均攤還。
    上開借款並均約定，如有逾期攤還本金，借款人即喪失期限
    之利益，應立即全部償還，逾期清償在 6個月以內者，按上
    開利率10%，超過 6個月者，超過部分按上開利率20%計付違
    約金。詎被告丁○○就上開三筆借款，僅繳款至 96年5月23
    日，嗣後即未依約清償本息，依上開約定，系爭借款即視為
    全部到期，經原告向臺灣板橋地方法院聲請拍賣被告丁○○
    之抵押物，並經臺灣板橋地方法院 96年度執字第72477號強
    制執行事件拍定，並取得分配款 3,398,731元，前開三筆借
    款經依附表三所示之金額分配沖銷後，尚積欠原告本金共計
    為 1,666,291元及如附表一所示之利息、違約金未清償，被
    告甲○○為第一筆借款之一般保證人，則第一筆借款，對嗣
    後被告丁○○財產為強制執行而無效果或不足之部分，被告
    甲○○即應負清償責任；另就第二筆及第三筆借款，被告甲
    ○○為連帶保證人，依法應負連帶清償責任。又台北國際商
    銀與建華商業銀行股份有限公司（下稱建華商業銀行）合併
    ，合併後台北國際商銀為消滅公司，建華商業銀行為存續公
    司，並更名為永豐商業銀行股份有限公司即原告。為此爰依
    消費借貸契約、一般保證契約及連帶保證契約之法律關係，
    提起本件訴訟等語。並聲明：如主文第 1、2、3項所示，並
    願供擔保請准宣告假執行。
二、本件原告主張之事實，已據其提出與所述相符之借據、保證
    書、利率查詢、歷史往來明細查詢、放款往來明細查詢一覽
    表、臺灣板橋地方法院民事執行處96年度執字第72477號分
    配表為證，被告已於相當時期受合法之通知，而於言詞辯論
    期日不到場，亦未以書狀提出任何抗辯以供斟酌，自堪認原
    告之主張為真實。
三、從而，原告依消費借貸、一般保證契約及連帶保證契約之法
    律關係，請求就如主文第 1項所示之金額、利息及違約金，
    如對被告丁○○之財產為強制執行而無效果或不足時，由被
    告甲○○給付；依據消費借貸契約及連帶保證契約之法律關
    係，請求被告連帶給付如主文第2、3項所示之金額、利息及
    違約金，為有理由，應予准許。
四、假執行之宣告：
    原告陳明願供擔保以代釋明，請求宣告假執行，核與民事訴
    訟法第390條第2項之規定並無不合，茲酌定擔保金額，予以
    准許。
五、訴訟費用負擔之依據：民事訴訟法第85條第1項、第2項。
中    華    民    國    98    年    10    月    6     日
                  民事第六庭    法  官  林麗真
以上正本係照原本作成
如對本判決上訴，須於判決送達後20日內向本院提出上訴狀
中    華    民    國    98    年    10    月    7     日
                                書記官  黃士元


司法院資訊處製作；財團法人民間司法改革基金會備份。
